臺灣臺中地方法院小額民事判決
110年度沙小字第550號
原      告  和泰產物保險股份有限公司

法定代理人  莊瑞德  
訴訟代理人  潘素珍  
            莊子賢律師
被      告  張秋月  
上列當事人間請求損害賠償事件，經本院於民國110年9月8日言
詞辯論終結，判決如下：
    主      文
被告應給付原告新臺幣貳萬零肆佰貳拾貳元，及自民國一一○年
八月二十一日起至清償日止，按週年利率百分之五計算之利息。
原告其餘之訴駁回。
訴訟費用新臺幣壹仟元，其中新臺幣捌佰參拾元由被告負擔，其
餘新臺幣壹佰柒拾元由原告負擔。
本判決原告勝訴部分得假執行。但被告如以新臺幣貳萬零肆佰貳
拾貳元為原告預供擔保後，得免為假執行。
    事實及理由
一、原告主張：（一）被告於民國108年8月7日7時17分許，在位
    於臺中市○○區○○路0段000號全聯超市前，欲移動其停放該處
    之車牌號碼000-000號輕型機車往後時，因疏未注意讓行進
    中車輛優先通行，即貿然牽車向後，適有原告所承保之訴外
    人黃玉英所有並駕駛車牌號碼000-0000號自用小客車（下稱
    系爭車輛），沿臺中市大肚區沙田路2段由南往北方向行駛
    ，行經該處，見狀閃避不及，兩車因而發生碰撞，致系爭車
    輛受損，經送修支出修理費用新臺幣（下同）24,516元（包
    含鈑金費用5,411元、烤漆費用10,995元、零件費用8,110元
    ），原告已依保險契約賠付完畢，爰依保險法第53條及民法
    第191條之2、第196條規定提起本件訴訟。（二）依道路交
    通安全規則第89條第1項第7款規定，起駛前應顯示方向燈，
    注意前後左右有無障礙或車輛行人，並應讓行進中之車輛行
    人優先通行，故被告應負全部肇事責任等語。並聲明：被告
    應給付原告24,516元及自起訴狀繕本送達被告之翌日（即11
    0年8月21日）起至清償日止，按週年利率百分之5計算之利
    息。
二、被告則以：（一）伊從全聯超市買東西出來，牽機車往後退
    ，當時因為有停放一排機車，伊在注意不要碰到旁邊車輛，
    所以完全沒有注意到後面道路有車輛在行進，剛好對方車輛
    經過伊的後方，對方駕車經過，理應快速通過，或按喇叭警
    示，讓其他人知道車輛經過。（二）對方未注意車前狀況，
    亦有過失等語資為抗辯。並聲明：原告之訴駁回。
三、本院之判斷：
（一）原告主張上開事實，業據其提出行車執照、估價單、電子
      發票證明聯、汽車險理賠申請書、理算書、車損照片、臺
      中市政府警察局道路交通事故當事人登記聯單、道路交通
      事故現場圖等影本為證，並經本院依職權向臺中市政府警
      察局屋日分局調閱本件交通事故調查資料核閱屬實。而被
      告則以前詞置辯，經查：
　　1.觀諸卷附道路交通事故現場圖記載：車牌號碼000-000號
      輕型機車欲從全聯超市門口牽車向後時，在臺中市○○區○○
      路0段000號前，適有車牌號碼000-0000號自用小客車沿臺
      中市大肚區沙田路2段由南往北方向直行，行經該處，因
      而發生交通事故等情，與卷附現場及車損照片顯示：車牌
      號碼000-000號輕型機車之後車牌折損，及系爭車輛之右
      後車輪、車門有刮痕等情，互核一致，參以卷附A3類道路
      交通事故調查紀錄表記載被告陳稱：伊原本將車牌號碼00
      0-000號輕型機車停放在沙田路2段592號前，準備牽車向
      後，在該處與車牌號碼000-0000號自用小客車發生交通事
      故等語，綜上，足認被告在位於臺中市○○區○○路0段000號
      全聯超市前，欲移動其停放該處之車牌號碼000-000號輕
      型機車往後時，因疏未注意讓行進中車輛優先通行，即貿
      然牽車向後，適有訴外人黃玉英駕駛系爭車輛，沿臺中市
      大肚區沙田路2段由南往北方向行駛，行經該處，見狀閃
      避不及，兩車因而發生碰撞，致系爭車輛受損。
　　2.原告主張其承保訴外人黃玉英所有系爭車輛，因本件交通
      事故受損，經送修支出修理費用24,516元（包含鈑金費用
      5,411元、烤漆費用10,995元、零件費用8,110元），其已
      依保險契約賠付完畢等情，業據其提出與所述相符之行車
      執照、估價單、電子發票證明聯、汽車險理賠申請書、理
      算書、車損照片等影本為證，是以，原告主張上情，應堪
      信為真實。
    3.按本規則用詞「汽車」，指在道路上不依軌道或電力架線
      而以原動機行駛之車輛（包括機車）；起駛前應顯示方向
      燈，注意前後左右有無障礙或車輛行人，並應讓行進中之
      車輛行人優先通行，道路交通安全規則第2條第1項第1款
      、第89條第1項第7款分別定有明文。查被告移動車牌號碼
      000-000號輕型機車，自應注意上揭道路交通安全規則之
      規定，而被告於前揭時、地，因疏未注意讓行進中之車輛
      行人優先通行，即貿然牽車向後，適有訴外人黃玉英駕駛
      系爭車輛，行經該處，見狀閃避不及，兩車因而發生碰撞
      ，致系爭車輛受損，被告確有過失至明。
　　4.被告固辯稱：對方未注意車前狀況，亦有過失等語，惟查
      ：（1）按汽車行駛時，駕駛人應注意車前狀況及兩車並
      行之間隔，並隨時採取必要之安全措施，不得在道路上蛇
      行，或以其他危險方式駕車，道路交通安全規則第94條第
      3項定有明文。（2）被告於110年9月8日本院言詞辯論期
      日陳稱：雙方都是在道路的右手邊，當時伊牽機車往後退
      ，因為有停放一排機車，伊在注意不要碰到旁邊車輛，所
      以完全沒有注意到後面道路有車輛在行進等語（見本院卷
      第106至107頁），可見被告於前揭時、地，因疏未注意讓
      行進中之車輛行人優先通行，即貿然牽車向後，適有訴外
      人黃玉英駕駛系爭車輛，行經該處，突見被告自其右側牽
      車出來，顯然閃避不及，尚難認訴外人黃玉英有何過失情
      形。（3）從而，被告所辯前情，尚非可採。　
    5.次按因故意或過失，不法侵害他人之權利者，負損害賠償
      責任；汽車、機車或其他非依軌道行駛之動力車輛，在使
      用中加損害於他人者，駕駛人應賠償因此所受之損害，民
      法第184條第1項前段、第191條之2前段分別定有明文。復
      按被保險人因保險人應負保險責任之損失發生，而對於第
      三人有損失賠償請求權者，保險人得於給付賠償金額後，
      代位行使被保險人對於第三人之請求權。但其所請求之數
      額，以不逾賠償金額為限，保險法第53條第1項亦有明定
      。查系爭車輛因本件交通事故受損，經送修支出修理費用
      送修支出修理費用24,516元（包含鈑金費用5,411元、烤
      漆費用10,995元、零件費用8,110元），原告已依保險契
      約賠付完畢等情已如前述，是以，被告之過失行為與系爭
      車輛受損間，具有相當因果關係，被告應負侵權行為之損
      害賠償責任，而原告既已依保險契約給付被保險人即訴外
      人黃玉英賠償金額，自得依保險法第53條規定，代位行使
      訴外人黃玉英對被告之侵權行為損害賠償請求權。　
（二）又按不法毀損他人之物者，應向被害人賠償其物因毀損所
      減少之價額，民法第196條定有明文。而所謂請求賠償物
      被毀損所減少之價額，得以修復費用為估定標準，但以必
      要者為限，例如修理材料以新品換舊品，應予折舊（參見
      最高法院77年度第9次民事庭會議決議）。查系爭車輛經
      送修支出修理費用24,516元，包含鈑金費用5,411元、烤
      漆費用10,995元、零件費用8,110元等情已如前述，其中
      零件部分係以新品替換舊品，自應扣除折舊部分。且依行
      政院所頒「固定資產耐用年數表」及「固定資產折舊率表
      」之規定，小客車之耐用年數為5年，及依定率遞減法每
      年折舊千分之369，以及依卷附系爭車輛之行車執照記載
      出廠時間為107年1月，迄至108年8月7日本件交通事故發
      生日止，其使用期間為1年6月又24日（參照民法第124條
      規定意旨推定出廠日期為15日，及依民法第121條第2項前
      段規定期間不以月之始日起算者，以最後之月與起算日相
      當日之前1日為期間之末日，以及依「營利事業所得稅查
      核準則」第95條第6項規定「固定資產提列折舊採用定率
      遞減法，以1年為計算單位，其使用期間未滿1年者，按實
      際使用之月數相當於全年之比例計算之，不滿1月者，以
      月計」），準此，以系爭車輛之使用期間1年7月計算，並
      扣除折舊額後，原告得請求零件費用為4,016元（計算式
      ：第1年折舊額：8110×0.369＝2992.59，0000－0000＝5117
      ，第2年折舊額：5117×0.369×7/12＝1101.43，0000－0000＝
      4016，小數點以下四捨五入），再加計鈑金費用5,411元
      及烤漆費用10,995元，是以，系爭車輛之修復必要費用合
      計20,422元。
（三）另按給付有確定期限者，債務人自期限屆滿時起，負遲延
      責任；給付無確定期限者，債務人於債權人得請求給付時
      ，經其催告而未為給付，自受催告時起，負遲延責任。其
      經債權人起訴而送達訴狀，或依督促程序送達支付命令，
      或為其他相類之行為者，與催告有同一之效力，民法第22
      9條第1項、第2項分別定有明文。又按遲延之債務，以支
      付金錢為標的者，債權人得請求依法定利率計算之遲延利
      息。但約定利率較高者，仍從其約定利率；應付利息之債
      務，其利率未經約定，亦無法律可據者，週年利率為百分
      之5，民法第233條第1項、第203條亦分別明定。查本件原
      告對被告之侵權行為損害賠償債權，核屬無確定期限之給
      付，既經原告提起本件民事訴訟，且起訴狀繕本業於110
      年8月20日合法送達被告，有送達證書在卷可佐，則被告
      迄未給付，應負遲延責任，是以，原告請求自起訴狀繕本
      送達被告之翌日即110年8月21日起至清償日止，按週年利
      率百分之5計算之法定遲延利息，核無不合，應予准許。
（四）從而，原告依據保險代位及侵權行為之法律關係，請求被
      告給付20,422元及自起訴狀繕本送達被告之翌日（即110
      年8月21日）起至清償日止，按週年利率百分之5計算之利
      息，為有理由，應予准許，至逾此部分之請求，則屬無據
      ，應予駁回。
四、本件原告勝訴部分，依民事訴訟法第436條之20規定，應依
    職權宣告假執行。另依民事訴訟法第436條之23、第436條、
    第392條第2項規定，依職權酌定相當之擔保金額，宣告被告
    預供擔保而免為假執行。
五、本件依民事訴訟法第79條、第436條之19條第1項規定，確定
    其訴訟費用額為第一審裁判費1,000元，應由被告負擔100分
    之83即830元，其餘100分之17即170元則由原告負擔。
中    華    民    國   110    年   10     月    27    日
                  沙鹿簡易庭  法  官  賴秀雯
以上正本係照原本作成。
如不服本判決，應於送達後20日內，以判決違背法令為理由，向
本院提出上訴狀並表明上訴理由（上訴理由應表明一、原判決所
違背之法令及其具體內容；二、依訴訟資料可認為原判決有違背
法令之具體事實），如於本判決宣示後送達前提起上訴者，應於
判決送達後20日內補提上訴理由書（須附繕本）。如委任律師提
起上訴者，應一併繳納上訴審裁判費。
中    華    民    國   110    年    10   月    27    日
                              書記官  陳任鈞